最高法院民事裁定　　　　　　　　　 111年度台聲字第1103號
聲　請　人　王創永
訴訟代理人　游啟忠律師
上列聲請人因與相對人台新國際商業銀行股份有限公司等間請求
損害賠償事件，對於中華民國110年11月25日本院裁定（110 年
度台上字第2516號），聲請再審，本院裁定如下：
    主  文
聲請駁回。
聲請訴訟費用由聲請人負擔。
    理  由
一、本件聲請人主張本院 110年度台上字第2516號裁定（下稱原
    確定裁定）有民事訴訟法第507條準用第496條第1項第1款、
    第 2款所定情形，對之聲請再審，係以：伊對臺灣高等法院
    臺中分院109年度上字第406號判決（下稱原第二審判決），
    提起第三審上訴，於上訴狀中列舉原第二審判決有同法第46
    9條第6款所規定判決不備理由之當然違背法令事由，此部分
    之上訴自無第469條之1規定之適用。原確定裁定將伊之上訴
    理由統指為第468條規定之違背法令，並認伊主張第469條第
    6款之上訴理由部分，亦同受第 469條之1規定之限制，逕以
    伊上訴不合法而駁回，有適用法規顯然錯誤之再審事由云云
    ，為其論據。
二、按民事訴訟法第 496條第1項第1款所謂適用法規顯有錯誤，
    ，係指確定裁判所適用之法規，顯然不合於法律規定，或與
    司法院解釋、憲法法庭裁判顯然違反，或消極的不適用法規
    ，顯然影響裁判者而言，不包括理由不備、理由矛盾、取捨
    證據或認定事實不當之情形在內。又上訴第三審法院，非以
    原判決違背法令為理由，不得為之，而提起上訴，上訴狀內
    應記載上訴理由，其以民事訴訟法第 469條所定事由提起上
    訴者，應於上訴狀內表明原判決所違背之法令及其具體內容
    ，暨依訴訟資料合於該違背法令之具體事實；如依同法第46
    9條之1規定提起上訴者，並應表明該判決所違背之法令條項
    ，或有關解釋、憲法法庭裁判字號，或成文法以外之習慣或
    法理等及其具體內容，暨係依何訴訟資料合於該違背法令之
    具體事實，並具體敘述為從事法之續造、確保裁判之一致性
    或其他所涉及之法律見解具有原則上重要性之理由，此觀同
    法第 467條、第470條第2項規定自明。上訴狀或理由書如未
    依上述方法表明，或其所表明者與上開法條規定不合時，即
    難認為已合法表明上訴理由，其上訴自非合法。查原確定裁
    定已於理由欄第5至7列表明：「其依民事訴訟法第469條之1
    規定提起上訴者，並應具體敘述為從事法之續造、確保裁判
    之一致性或其他所涉及之法律見解具有原則上重要性之理由
    」等詞，並無聲請人所稱依同法第469條第6款事由提起第三
    審上訴部分，亦應受第469條之1規定限制，自無適用上開法
    律顯有錯誤之情形。又原確定裁定之理由有無完備，要與適
    用法規是否顯有錯誤無涉。至其餘聲請人對於原第二審判決
    不服之理由，非屬原確定裁定有再審事由之具體情事。聲請
    人此部分之聲請，非有理由。
三、次按聲請再審，應依民事訴訟法第 507條準用第501條第1項
    第 4款規定表明再審理由，此為必須具備之程式。所謂表明
    再審理由，必須指明確定裁定有如何合於法定再審事由之具
    體情事，始為相當；倘僅泛言有何條款之再審事由，而無具
    體情事者，尚難謂已合法表明再審理由。如未表明再審理由
    ，法院無庸命其補正。聲請人另主張原確定裁定有同法第 4
    96條第1項第2款所定再審事由，惟核其聲請狀所表明之理由
    ，並未敘明原確定裁定有如何合於該款規定之具體情事，難
    認已合法表明再審理由，此部分之聲請，自非合法。
四、據上論結，本件聲請一部為無理由，一部為不合法。依民事
    訴訟法第 507條、第502條第1項、第95條、第78條，裁定如
    主文。
中    華    民    國   111    年    3     月    31    日
                      最高法院民事第九庭
                          審判長法官  盧  彥  如  
                                法官  吳  麗  惠  
                                法官  林  麗  玲  
                                法官  汪  漢  卿  
                                法官  張  恩  賜  
本件正本證明與原本無異
                                      書  記  官 
中    華    民    國   111    年    4     月    11    日